臺灣高等法院刑事裁定　　　　　　　　100年度聲再字第294號
再審聲請人
即受判決人　黃德共
上列聲請人因貪污治罪條例等案件，對於本院97年度上更(一)字第
318號，中華民國98年11月17日第二審確定判決（第一審案號：
臺灣新竹地方法院95年度訴字第46號，起訴案號：臺灣新竹地方
法院檢察署92年度偵字第3130號），聲請再審，本院裁定如下：
    主  文
再審之聲請駁回。
    理  由
一、本件聲請意旨略以：
  (一)按政府採購法施行細則第13條規定：「本法第十四條所定意
    圖規避本法適用之分批，不包括依不同標的、不同施工或供
    應地區、不同需求條件或不同行業廠商之專業項目所分別辦
    理者。機關分批辦理公告金額以上之採購，法定預算書已標
    示分批辦理者，得免報經上級機關核准。」而該條所指「不
    同標的、不同施工或供應地區、不同需求條件或不同行業」
    得分別辦理採購之適用方式，行政院公共工程委員會註有多
    則函示表示，不論金額大小，員工自強休閒活動中之住宿、
    用膳、運輸交通等屬於不同項目，可以分別辦理，無庸上網
    公告或公開招標。因此提出以下新證據即行政院公共工程委
    員會90年4月30日召開「研商各機關依政府採購法辦理採購
    遭遇之問題」會議紀錄（再證1）及行政院公共工程委員會
    95年8月24日工程企字第09500312710號函（再證2）、88年6
    月21日 (88)工程企字第8808368號函（再證3）、95年8月21
    日工程企字第09500307810號函（再證4）、88年9月2日(88)
    工程企字第8813562號函（再證5）、97年9月18日工程企字
    第09700371870號函（再證6），用以證明本案員工金門自強
    活動既分為二個梯次分別舉行，採購金額亦應分別而非合併
    計算，經分別計算各個梯次均未逾100萬元，且分別有住宿
    、用膳、運輸交通工具等不同需求，自符合政府採購法施行
    細則第13條所指分項採購之要件，得免經政府採購法公開招
    標而可採取限制性招標方式辦理，並無違法之處。
  (二)原確定判決認定被告明知員工金門自強活動應採取公開招標
    方式，卻私下交由黎秋梅承攬，故主觀上顯有違反法令之故
    意云云，然該次員工金門自強活動與以往國內旅遊並無不同
    ，被告係在經過多位科室主管討論後認為採取自辦方式並無
    違法後，始裁示以自辦方式辦理，並非由被告所獨斷，主觀
    上並無違背法令之故意，並提出所謂新證據即89年5月23日
    主管會報紀錄（再證7）、89年5月30日主管會報紀錄（再證
    8）、89年6月5日主管會報紀錄（再證9）、89年6月12 日主
    管會報紀錄（再證10）、89年6月20 日主管會報紀錄（再證
    11）、89年6月27日主管會報紀錄（再證12 ）等資料以證明
    之。
  (三)再者，原確定判決將部分證人之證述斷章取義而得出被告明
    知違背法令之結論，然原確定判決確未予注意有利被告之證
    人即共同被告張盈滿於92年4月11日調查筆錄、94年8月22日
    訊問筆錄、94年11月9日訊問筆錄之證述（詳見調查卷第28
    頁以下、偵查卷第60頁以下、第73頁以下）、證人羅美禎96
    年1月24日一審證述（見一審卷第250頁以下）、證人黃秀珍
    96年1月24日一審證述（見一審卷第264頁以下）、證人古德
    昌96年1月26日一審證述（見一審卷第283頁以下）、證人張
    福普96年1月26日一審證述（見一審卷第295頁以下）、證人
    曾平佑96年1月26日一審證述（見一審卷第301頁以下），致
    誤認被告有明知違背法令之情況，應可作為再審之理由。
二、按刑事訴訟法第420條第1項第6款所謂「發見確實之新證據
    」，係指該證據於事實審法院判決前已經存在，為法院、當
    事人所不知，不及調查斟酌，至其後始行發見，且就證據本
    身形式上觀察，固不以絕對不須經過調查程序為條件，但必
    須顯然可認為足以動搖原有罪確定判決，而為受判決人無罪
    、免訴、免刑或輕於原判決所認罪名之判決者為限。故受理
    聲請再審之最後事實審法院，應就聲請再審理由之所謂「新
    證據」，是否具備事實審判決前已經存在，為法院、當事人
    所不知，事後方行發見之「嶄新性」及顯然可認足以動搖原
    有罪確定判決，應為無罪、免訴、免刑或輕於原判決罪名之
    「顯然性」二要件，加以審查，為判斷應否准予開始再審之
    準據（最高法院93年度台抗字第98號裁定意旨足資參照）。
    又所謂「確實之新證據」，係指其證據之本身在客觀上可認
    為真實，勿須經過調查，即足以動搖原判決，使受刑人得受
    有利之裁判者而言，若在客觀上就其之真實性為如何，尚欠
    明瞭，非經相當之調查，不能辨其真偽，即與確實新證據之
    「確實」含義不符，亦難據為聲請再審之理由，最高法院70
    年度台抗字第161號裁定意旨亦可供參照。
三、經查：
  (一)上開聲請意旨(一)所稱之「新證據」，係指行政院公共工程委
    員會90年4月30日召開「研商各機關依政府採購法辦理採購
    遭遇之問題」會議紀錄及行政院公共工程委員會95年8月24
    日工程企字第09500312710號函、88年6月21日(88)工程企字
    第8808368號函、95年8月21日工程企字第09500307810號函
    、88年9月2日(88)工程企字第8813562號函、97年9月18日工
    程企字第09700371870號函等函示內容，用以證明被告系爭
    二梯次員工自強活動之採購金額應分別而非合併計算，且分
    別有住宿、用膳、運輸交通工具等不同需求，自符合政府採
    購法施行細則第13條所指分項採購之要件並無違法云云；另
    聲請意旨(二)所稱之「新證據」，則為89年5月23日、89年5月
    30日、89年6月5日、89年6月12日、89年6月20日、89年6月2
    7日等主管會報紀錄，以資證明被告係接受多位科室主管討
    論作成結論後始裁示以自辦方式辦理，主觀上並無違背法令
    之故意云云。然查，關於行政院公共工程委員會90年4月30
    日召開「研商各機關依政府採購法辦理採購遭遇之問題」會
    議紀錄及行政院公共工程委員會95年8月24日工程企字第095
    00312710號函、88年6月21日(88)工程企字第8808368號函、
    97年9月18日工程企字第09700371870號函等函示內容等資料
    （即再證1、2、3、6）部分，均經事實審法院為證據取捨而
    認定事實之職權行使（詳見原確定判決第10頁理由(一)第10、
    11行、第11頁理由(一)第1行、第10頁理由(一)第12行），則上
    開證據資料內容顯無可能為被告所不知，不及調查斟酌，或
    為審判時未經發現，至其後始行發現之證據；另依卷附資料
    所示，關於該公所之主管會議紀錄（即再證7至12）部分，
    固在原確定判決前即存在，但被告因身為主管會報之主持人
    並簽名於上，則上開主管會報之內容顯無可能為被告所不知
    ，不及調查斟酌，或審判時未經發現，至其後始行發現之證
    據，故本件不符上揭刑事訴訟法第420條第1項第6款所謂「
    發現確實之新證據」之「嶄新性」要件。至被告所提出之行
    政院公共工程委員會95年8月21日工程企字第09500307810號
    函、88年9月2日(88)工程企字第8813562號函（即再證4、5
    ）部分，雖屬原確定判決前已存在，且未經原確定判決內容
    加以援引，然就該證據本身形式觀察，並非不須經過調查程
    序即顯然可認為足以動搖原有罪確定判決，而為受判決人無
    罪、免訴或輕於原判決所認罪名之判決之證據，亦不具有得
    對受判決人為更有利判決之「顯然性」要件，自不能據為聲
    請再審之原因。此外，被告復未具體提出其他足認受有罪判
    決之人，應受輕於原判決所認罪名判決之「確實新證據」，
    難認符合刑事訴訟法第420條第1項第6款所規定之再審理由
    。
  (二)再細譯聲請意旨(一)、(二)、(三)所陳有關系爭員工自強活動不採
    公開招標方式辦理並未違反政府採購法施行細則第13條規定
    、及被告主觀無違背法令故意云云之各項理由，多係被告對
    卷宗內同一證據資料之判斷持與原判決不同之評價，而憑持
    己見認為原判決認定事實不當或與證據法則有違，即係對於
    事實審法院證據取捨裁量權行使之當否所為之任意指摘，自
    與聲請再審係為救濟原確定判決認定事實錯誤之本旨不合，
    又法院得本其自由心證予以取捨及判斷，茍不違背經驗法則
    及論理法則，尚不得僅因與再審聲請人為相異評價，即遽指
    為違法，本件原確定判決認被告確有涉犯貪污治罪條例等罪
    之依據，於判決理由欄中均已詳為論述，核其證據之斟酌取
    捨，並無違背一般經驗法則與論理法則，被告上開所述均係
    對原法院取捨證據之裁量結果有所爭執，或對非重要證據爭
    執，揆諸前揭說明，自無刑事訴訟法第420條第1項第6款所
    規定得為再審之情事，其聲請再審，為無理由，應予駁回。
據上論斷，應依刑事訴訟法第434條第1項，裁定如主文。
中    華    民    國   100    年    7     月    22    日
                  刑事第二十一庭審判長法  官  周政達
                                      法  官  許永煌
                                      法  官  趙文
以上正本證明與原本無異。
如不服本裁定，應於收受送達後五日內向本院提出抗告狀。
                                      書記官  張品文
中    華    民    國   100    年    7     月    25    日